臺灣板橋地方法院刑事判決　　　　　　　 100年度訴字第74號
公　訴　人　臺灣板橋地方法院檢察署檢察官
被　　　告　楊德生
指定辯護人　本院公設辯護人吳天明
上列被告因強盜等案件，經檢察官追加起訴（99年度偵緝字第28
62號），本院判決如下：
    主  文
楊德生犯結夥三人以上強盜罪，處有期徒刑柒年捌月；又行使偽
造私文書，足以生損害於公眾及他人，處有期徒刑陸月，如附表
所示偽造之「楊德貴」署名貳拾參枚、指印參拾玖枚，均沒收。
應執行有期徒刑捌年，如附表所示偽造之「楊德貴」署名貳拾參
枚、指印參拾玖枚，均沒收。
    事  實
一、楊德生前於民國79年至82年間，因懲治盜匪條例、竊盜、違
    反麻醉藥品管理條例等案件，經臺灣高等法院、本院分別以
    81年度上訴字第326 號、85年度上訴字第927 號、81年度易
    字第5773號、81年度易字第2636號刑事判決，各判處有期徒
    刑7 年8 月、10年、3 年6 月、7 月確定，嗣因中華民國九
    十六年罪犯減刑條例公布施行，其所犯上開竊盜、麻醉藥品
    管理條例案件，經本院以96年度聲減字第2181號裁定減刑後
    ，與上開不得減刑之案件合併定應執行有期徒刑19年確定，
    於97年12月18日因縮短刑期假釋出監，其後因於假釋期間復
    犯罪，嗣經撤銷假釋，應執行殘刑有期徒刑6 月25日（目前
    與其他刑期接續執行中，於本案未構成累犯），竟仍不知悔
    改，而為下列犯行：
（一）楊德生與曾明文（由本院另行審結）、李成志（業於99年
      7 月1 日死亡）於99年6 月22日上午5 時40分許，共同意
      圖為自己不法所有，並基於結夥三人強盜之犯意，由楊德
      生駕駛其所承租之車牌號碼7262-ZA 號自小客車，搭載李
      成志乘坐副駕駛座、曾明文乘坐後座，行經臺北縣三重市
      （現改制為新北市三重區○○○○街100 巷口，見鄒真祥
      （業於100 年3 月30日死亡）背有背包、獨自騎乘車牌號
      碼DQD-482 號輕機車，有機可趁，即推由楊德生駕車靠近
      鄒真祥騎乘之機車，楊德生便將所駕駛之自小客車開至鄒
      真祥騎乘機車之前方並緊逼鄒真祥騎乘之機車，迫使鄒真
      祥不得不將所騎乘之機車停下，隨即由李成志自該車副駕
      駛座下車毆打鄒真祥，因鄒真祥有所抵抗，曾明文見李成
      志未能順利得手財物，曾明文即接續由自該車後座下車加
      入徒手毆打鄒真祥，並從鄒真祥後方以右手勒住鄒真祥脖
      子將鄒真祥上半身拖入該車後座內，致鄒真祥受有頭皮之
      開放性傷口、右手、右手肘磨損或擦傷之傷害，渠等以此
      強暴方式使鄒真祥不能抗拒，曾明文於毆打拉扯鄒真祥之
      際，並一邊拉扯鄒真祥之背包，鄒真祥之外套、背包一併
      被拖入其等所乘坐自用小客車之後座內，鄒真祥所佩帶之
      安全帽亦脫落遺留於該自用小客車之後座內，因此取得鄒
      真祥所有之背包（內有現金約新台幣〈下同〉約500 元、
      手機1 支及日用品等物），渠等得手後旋即由楊德生駕車
      加速逃離現場，曾明文上車後即將強盜取得之背包交予李
      成志，並將鄒真祥之安全帽、外套等物丟棄於車外。嗣經
      鄒真祥報警處理，由警方調閱現場監視器錄影畫面，始循
      線查悉上情。
（二）楊德生於99年8 月6 日凌晨零時20分許，在臺北縣三重市
      ○○路○ 段79號前因持有改造手槍及子彈為警查獲，於99
      年8 月6 日凌晨1 時53分許、12時20分許，在臺北縣政府
      警察局（現改制為新北市政府警察局，以下同）三重分局
      中興橋派出所分別製作第一次、第二次調查筆錄，楊德生
      為掩飾身分並逃避刑責，竟基於偽造署名及行使偽造私文
      書之犯意，在臺北縣政府警察局三重分局中興橋派出所、
      臺北縣政府警察局三重分局偵查隊及臺灣板橋地方法院檢
      察署偵訊時，冒用其兄「楊德貴」名義應訊，並接續在如
      附表編號1 至12所示之文件上偽造「楊德貴」之署名、按
      捺指印，其中編號6 、9 、12所示之自願受搜索同意書、
      逮捕告知本人通知書、證人結文，依其內容分別足以表示
      自願於無搜索票之情形下接受搜索、其業經警方告知相關
      權利事項及到庭為證人擔保據實陳述等用意之證明文書，
      楊德生在簽署完成後，復交付承辦警員、檢察官收執存卷
      而行使之，均足以生損害於楊德貴本人及警察機關、檢察
      署對於文書製作與偵查犯罪人別之正確性，此部分偽造之
      署名、指印詳如附表編號1 至12所示。嗣經臺灣板橋地方
      法院檢察署函知新北市政府警察局三重分局將楊德生於上
      揭警詢時所留存之指紋，送請內政部警政署刑事警察局鑑
      定，確認楊德生冒用楊德貴名義接受訊問時所留存之指紋
      與該局建檔楊德生指紋比對相符，始查悉上情。
二、案經鄒真祥訴請新北市政府警察局三重分局移送臺灣板橋地
    方法院檢察署檢察官暨該署檢察官自動檢舉偵查後起訴。
    理  由
甲、有關證據能力方面：
一、按被告以外之人於審判外之言詞或書面陳述，除法律有規定
    者外，不得作為證據，刑事訴訟法第159 條第1 項固有明定
    。惟被告以外之人於審判外之陳述，雖不符同法第159 條之
    1 至之4 規定，但經當事人於審判程序同意作為證據，法院
    審酌該言詞陳述或書面作成時之情況，認為適當者，亦得為
    證據，且當事人、辯護人於法院調查證據時，知有第159 條
    第1 項不得為證據之情形，而未於言詞辯論終結前聲明異議
    者，視為有前項之同意，此亦據刑事訴訟法第159 條之5 規
    定甚明。
二、本案判決所引用之被告以外之人於審判外之陳述，被告及其
    辯護人於本院準備程序進行中，已陳稱：對證據能力沒有意
    見，迄本院言詞辯論終結前，復未對該等證據之證據能力聲
    明異議。本院審酌該等證據之取得，並無違法不當或證明力
    明顯過低之瑕疵，亦認以之作為證據，要屬適當。是以依刑
    事訴訟法第159 條之5 之規定，本案判決所引用之被告以外
    之人於審判外之陳述，均有證據能力。
乙、實體方面：
一、上開如事實欄一、（二）所示之犯罪事實，業據被告楊德生
    於偵查及本院準備程序、審理時均自白不諱，復有如附表所
    示之文件，其上有被告楊德生偽造之「楊德貴」署名及指印
    ，且被告楊德生冒用「楊德貴」名義應訊所按捺之指印，經
    送請內政部刑事警察局鑑驗比對結果，核與被告楊德生指紋
    相符，亦有該局99年9 月10日刑紋字第0990125576號鑑驗書
    在卷足憑（見臺灣板橋地方法院檢察署99年度偵字第17616
    號偵查卷第209 頁）。足認被告楊德生此部分自白與事實相
    符，其偽造署名、按捺指印、偽造私文書進而持以行使等犯
    行自堪認定。
二、上開如事實欄一、（一）所示之犯罪事實，訊據被告楊德生
    固坦承有於上開時地駕駛車輛搭載李成志、曾明文分坐副駕
    駛座及後座，並駕車逼使被害人鄒真祥停車，其後李成志、
    曾明文接續下車毆打被害人鄒真祥，且強取被害人鄒真祥之
    背包得手等事實，惟矢口否認有何加重強盜犯行，辯稱：因
    李成志表示剛結婚、生子，缺錢用，適在車行中見被害人鄒
    真祥單獨騎車且背有背包，李成志即表示要行搶被害人鄒真
    祥，要伊幫忙，伊純粹是基於幫忙李成志搶奪他人財物而參
    與駕駛車輛之行為，伊並無強盜之犯意或犯行云云，辯護人
    亦為被告辯護其行為應係成立加重搶奪罪等語，經查：
（一）上開犯罪事實，業據證人鄒真祥於偵查中具結證稱：「（
      問：你是否在99年6 月22日早上5 時40分遭搶？）是，我
      要上班途中往河邊北街，到100 巷左右，被告跟我同向開
      車，從我後方經過，他們在我前面停車，副駕駛座有一個
      人下車，開始打我，那時我騎機車所以有戴安全帽，後來
      又踹我，都是只有一個人，打完之後，後座有一個年輕人
      下車，罵髒話也繼續打我，叫我小心一點，說我很囂張，
      就又開始用拳頭打，並把我機車踹倒，我那時都站在機車
      上，沒有辦法反抗，直到他們把我機車踹倒，後座那人從
      後方用右手勒住我脖子，把我往後座拖，要把我架進車內
      ，我努力掙脫，後座那人把我包包拿走。」、「（問：後
      座的人如何把你拖進車內？）那時到車旁時，他人已轉到
      我前方，右手還是架住我脖子，他當時先坐進後座，拉我
      的頭也進去，我身體已進去一半了，這時他左手拉我包包
      ，安全帽已鬆脫了。」、「（問：後座的人打你跟拖你進
      車內時，副駕駛座的人在做什麼？）一邊打我一邊幫忙把
      我推進車內，我當時很驚恐，努力掙脫，那時我身體已進
      入車裏面，後來就掙脫了，離開車子往巷子跑」、「（問
      ：前駕駛座有做什麼事？）我上車時罵三字經，說『你不
      要亂叫，要聽話，不然下場就不好』。」等語（見上開偵
      查卷第139 頁以下），證人鄒真祥因此受有「頭皮之開放
      性傷口、右手、右手肘磨損或擦傷」等傷害，亦有臺北縣
      立醫院診斷證明書1 紙在卷可稽，堪認證人鄒真祥所述應
      與事實相符，堪以採信。
（二）另辯護人雖為被告楊德生辯護稱：被告之行為應僅構成搶
      奪罪云云，惟按搶奪與強盜雖同具不法得財之意思，然搶
      奪僅係乘人不備公然掠取，若施用強暴、脅迫或他法使被
      害人身體上或精神上處於不能抗拒之狀態，而取其財物或
      令其交付者，則為強盜。而徵諸證人鄒真祥所證述之案發
      經過情形，證人鄒真祥遭李成志、曾明文二人聯手毆打並
      企圖強拖上車，其所有之背包因此遭取走，被告楊德生復
      出言脅迫證人鄒真祥必須聽話配合，李成志、曾明文均年
      近40歲、正值身強體壯之年齡，二人之攻擊行為亦造成證
      人鄒真祥受有前述傷害，顯見被告李成志、曾明文及被告
      所為之手段，確實係以強暴脅迫手段使證人鄒真祥不能抗
      拒，而為奪取，被告楊德生與李成志、曾明文所為，自成
      立強盜罪，而非搶奪罪。
（三）雖被告楊德生又辯稱李成志是告訴他要搶被害人財物，伊
      以為李成志只是要犯搶奪罪云云，惟縱使李成志當時確係
      口頭稱要搶被害人財物，然此僅係一般當事人口語之說法
      ，仍必須參酌行為人之間之犯意聯絡、行為分擔及實施犯
      罪之手段、方法，始能認定究竟係構成何種罪名，尚不能
      僅因李成志口頭上只說要搶奪，即認被告楊德生與李成志
      、曾明文等人所為必定為搶奪罪。參諸被告楊德生於本院
      審理時供稱：「李成志就說叫我負責幫他開車，他摩托車
      騎過去就假裝摩擦到，摩擦到他就下車跟那個騎士理論」
      、「（兩車）因為靠很近沒有幾公分，就差點要撞到」等
      語（參見本院100 年11月14日審判筆錄），倘若被告楊德
      生與李成志、曾明文係基於搶奪之犯意為之，理應計畫開
      車靠近被害人騎乘之機車，趁機奪取被害人之背包並迅速
      駕車逃逸，惟被告等人係以逼車方式迫使被害人停下機車
      ，停車之後復與被害人理論並出手毆打，期間被害人幾乎
      要被拖入車內時，被告楊德生復出言要被害人配合聽話，
      可見被告楊德生與李成志、曾明文之犯意聯絡及行為分擔
      均係基於強盜他人財物，並非搶奪罪，被告楊德生空言辯
      稱：伊只是犯搶奪罪云云，實不足採，被告楊德生此部分
      犯行亦洵堪認定。
（四）綜上所述，本件事證明確，被告楊德生上開偽造署押、偽
      造私文書加以行使及強盜犯行，均堪予認定，應依法論科
      。
三、核被告楊德生所為如事實欄一、（一）所載之犯行，係犯刑
    法第330 條第1 項、第321 條第1 項第4 款之結夥三人以上
    強盜罪。被告楊德生就上開加重強盜犯行，與成年人曾明文
    、李成志均有犯意聯絡及行為分擔，為共同正犯。被告楊德
    貴所為如事實欄一、（二）所載之犯行，係犯刑法第217 條
    第1 項之偽造署押罪及同法第216 條、第210 之行使偽造私
    文書罪。被告先後於如附表所示之文件上偽造「楊德貴」之
    署名及按捺指印多次，均係於密切接近之時地實施，行為間
    之獨立性極為薄弱，主觀上當有自始至終於該案件各階段進
    行過程接續冒名「楊德貴」之意，且侵害相同之法益，應屬
    接續犯，應僅論以一罪。被告上開接續偽造署押之犯行為偽
    造私文書之部分行為，其偽造私文書之低度行為復為行使偽
    造私文書之高度行為所吸收，皆不另論罪。其所犯上開二罪
    ，犯意各別，行為互殊，為數罪，應分論併罰。又檢察官追
    加起訴書雖僅就被告楊德生偽造如附表編號1-3 所示之署名
    、指印追加起訴，惟被告楊德生所偽造如附表編號4-12所示
    之署名、指印部分之犯行，與業經追加起訴部分有接續犯之
    實質上一罪關係，為追加起訴效力所及，本院自得併予審究
    ，附此敘明。爰審酌被告楊德生正值青壯，身強體健，竟不
    思勉力謀事，依循正途以維生計，反夥同曾明文、李成志等
    人強盜財物，對被害人之財產及身心均造成相當實害，嚴重
    危及社會治安，於為警查獲後竟又冒用他人名義應訊，行為
    實無足取，惟被告犯後就所犯行使偽造文書等犯行全然坦承
    ，另其於審理中就其所犯加重強盜罪部分應該當罪名有所辯
    解，惟就該部分起訴之基本事實大致均予承認，犯後態度尚
    可，兼衡其素行、智識程度、犯罪動機、參與程度及被害人
    遭強取之財物價值等一切情狀，分別量處如主文所示之刑，
    並定其應執行刑。如附表所示文件上之偽造「楊德貴」署名
    共23枚及指印共39枚，依刑法第219 條之規定，不問是否屬
    犯人所有，均應併予宣告沒收
據上論斷，應依刑事訴訟法第299 條第1 項前段，刑法第28條、
第330 條第1 項、第321 條第1 項第4 款、第216 條、第210 條
、第217 條第1 項、第219 條、第51條第5款，判決如主文。
本案經檢察官卓俊吉到庭執行職務。
中    華    民    國  100     年    11    月    28    日
                  刑事第四庭  審判長法  官  連育群
                                    法  官  張瓊華
                                    法  官  陳苑文
上列正本證明與原本無異。
如不服本判決，應於判決送達後10日內敘明上訴理由，向本院提
出上訴狀 (應附繕本) ，上訴於臺灣高等法院。其未敘述上訴理
由者，應於上訴期間屆滿後20日內向本院補提理由書「切勿逕送
上級法院」。
                                    書記官  阮旭家
中    華    民    國  100     年    11    月    28    日
附表
┌──┬────────────┬────────────┐
│編號│文書名稱                │偽造署名及按捺指印數量  │
├──┼────────────┼────────────┤
│  1 │99年8 月6 日台北縣政府警│署名5 枚、指印7 枚（99年│
│    │察局（現改制為新北市，以│度偵字第2862號卷第163 頁│
│    │下同）三重分局偵查隊調查│以下）                  │
│    │筆錄                    │                        │
├──┼────────────┼────────────┤
│  2 │曾明文之相片影像資料查詢│署名1 枚、指印1 枚（同上│
│    │                        │偵查卷第169頁）         │
├──┼────────────┼────────────┤
│  3 │李成志之相片影像資料查詢│署名1 枚、指印1 枚（同上│
│    │                        │偵查卷第170頁）         │
├──┼────────────┼────────────┤
│  4 │99年8 月6 日台北縣政府警│署名2 枚、指印4 枚（99年│
│    │察局三重分局中興橋派出所│度偵字第21704 號卷第4 、│
│    │調查筆錄（第一次）      │5 頁）                  │
├──┼────────────┼────────────┤
│  5 │99年8 月6 日台北縣政府警│署名4 枚、指印10枚（同上│
│    │察局三重分局中興橋派出所│偵查卷第6-10頁）        │
│    │調查筆錄（第二次）      │                        │
├──┼────────────┼────────────┤
│  6 │自願受搜索同意書        │署名1 枚、指印2 枚（同上│
│    │                        │偵查卷第13頁）          │
├──┼────────────┼────────────┤
│  7 │臺北縣政府警察局三重分局│署名3 枚、指印9 枚（同上│
│    │搜索、扣押筆錄          │偵查卷第14-16頁）       │
├──┼────────────┼────────────┤
│  8 │臺北縣政府警察局三重分局│署名2 枚、指印3 枚（同上│
│    │扣押物品目錄表          │偵查卷第17頁）          │
├──┼────────────┼────────────┤
│  9 │臺北縣政府警察局三重分局│署名1 枚、指印1 枚（同上│
│    │執行拘提逮捕告知本人通知│偵查卷第19頁）          │
│    │書                      │                        │
├──┼────────────┼────────────┤
│ 10 │臺北縣政府警察局三重分局│署名1 枚、指印1 枚（同上│
│    │執行拘提逮捕告知親友通知│偵查卷第20頁）          │
│    │書                      │                        │
├──┼────────────┼────────────┤
│ 11 │台灣板橋地方法院檢察署檢│署名1 枚（同上偵查卷第42│
│    │察官99年8 月6 日之訊問筆│頁）                    │
│    │錄                      │                        │
├──┼────────────┼────────────┤
│ 12 │楊德生於99年8月6日具結之│署名1 枚（同上偵查卷第46│
│    │結文                    │頁）                    │
├──┼────────────┼────────────┤
│    │總    計                │署名23枚、指印39枚      │
└──┴────────────┴────────────┘
附錄本案論罪科刑法條全文
中華民國刑法第330條
犯強盜罪而有第321條第1項各款情形之一者，處7 年以上有期徒
刑。
前項之未遂犯罰之。
中華民國刑法第321條
犯竊盜罪而有左列情形之一者，處6月以上、5年以下有期徒刑：
一、於夜間侵入住宅或有人居住之建築物、船艦或隱匿其內而犯
    之者。
二、毀越門扇、牆垣或其他安全設備而犯之者。
三、攜帶兇器而犯之者。
四、結夥三人以上而犯之者。
五、乘火災、水災或其他災害之際而犯之者。
六、在車站或埠頭而犯之者。
前項之未遂犯罰之。
中華民國刑法第210條
（偽造變造私文書罪）
偽造、變造私文書，足以生損害於公眾或他人者，處 5 年以下
有期徒刑。
中華民國刑法第216條
（行使偽造變造或登載不實之文書罪）
行使第 210 條至第 215 條之文書者，依偽造、變造文書或登載
不實事項或使登載不實事項之規定處斷。
中華民國刑法第217條
（偽造盜用印章印文或署押罪）
偽造印章、印文或署押，足以生損害於公眾或他人者，處 3 年
以下有期徒刑。
盜用印章、印文或署押，足以生損害於公眾或他人者，亦同。